智慧財產及商業法院刑事判決  
111年度刑智上易字第12號
上  訴  人  臺灣桃園地方檢察署檢察官
上  訴  人
即  被  告  陳廷昀                            
上列上訴人等因被告違反商標法案件，不服臺灣桃園地方法院11
0年度智易字第13號，中華民國110年12月3日第一審判決（起訴
案號：臺灣桃園地方檢察署109年度偵續一字第19號），提起上
訴，本院判決如下：
　　主  文
原判決撤銷。
陳廷昀犯商標法第九十五條第一項第二款之侵害商標權罪，處有
期徒刑肆月，如易科罰金，以新臺幣壹仟元折算壹日。
　　事  實
一、陳廷昀係址設桃園市○○區○○路0段000號1樓之獨資商號全榮
    美車企業社實際負責人，明知如附表二所示之商標前經速特
    99股份有限公司（下稱速特公司）向我國經濟部智慧財產局
    （下稱智慧局）申請註冊登記，經核准取得指定使用於如附
    表二類別欄及商品／服務名稱欄所示之商品或服務類別，商
    標專用期限各至如附表二商標專用期限欄所示之時止，現均
    仍在商標權專用期限內，並明知如附表二所示之商標，任何
    人未經速特公司之同意或授權，不得為行銷目的，而於同一
    服務，使用相同於速特公司所註冊如附表二編號2 所示之商
    標，亦不得於同一或類似之服務，使用相同或近似於速特公
    司所註冊如附表二所示之商標，有致相關消費者混淆誤認之
    虞。詎陳廷昀於民國104年5月14日全榮美車企業社與速特公
    司之臺灣代理商普立捷有限公司終止原為加入日本Beautifu
    l GZOX施工認定店聯盟體系以經營汽車美容及裝飾相關業務
    所約定之施工認定店授權協議書後，竟基於侵害他人商標權
    之犯意，未經速特公司之同意或授權，自斯時起至107年11
    月15日，接續在上址全榮美車企業社之店面懸掛相同於如附
    表二編號3 、4 所示商標、近似於如附表二編號1 、5 所示
    商標之招牌，在店內裝潢相同於如附表二編號3 、4所示商
    標、近似於如附表二編號1所示商標之裝飾；在如附表一編
    號1、2、3所示網站上，使用相同於如附表二編號3 、4 所
    示商標、近似於如附表二編號1、5所示商標之圖樣；在如附
    表一編號4所示網站，使用相同於如附表二編號4 所示商標
    、近似於如附表二編號1所示商標之圖案；復自107 年11月1
    6日至107 年11月29日止，接續在上址全榮美車企業社之店
    面懸掛相同於如附表二編號2、3、4所示商標、近似於如附
    表二編號1 、5所示商標之招牌，在店內裝潢相同於如附表
    二編號2、3、4所示商標、近似於如附表二編號1所示商標之
    裝飾；在如附表一編號1、2、3所示網站上，使用相同於如
    附表二編號2、3、4 所示商標、近似於如附表二編號1、5所
    示商標之圖樣；在如附表一編號4所示網站，使用相同於如
    附表二編號4所示商標、近似於如附表二編號1所示商標之圖
    案，以此方式行銷而經營鍍膜、美容、維護、清洗等服務，
    有致相關消費者混淆誤認之虞。
二、案經速特公司訴由內政部警政署保安警察第二總隊移送臺灣
    桃園地方檢察署檢察官偵查起訴。　
　　理  由
一、證據能力部分
  ㈠供述證據部分：
　　按被告以外之人於審判外之陳述，雖不符同法第159 條之1
    至第159條之4之規定，而經當事人於審判程序同意作為證據
    ，法院審酌該言詞陳述或書面陳述作成時之情況，認為適當
    者，亦得為證據；而當事人、代理人或辯護人於法院調查證
    據時，知有第159條第1項不得為證據之情形，而未於言詞辯
    論終結前聲明異議者，視為有前項之同意，刑事訴訟法第15
    9條之5定有明文。查本案當事人就本判決所引用審判外之言
    詞或書面陳述之證據能力，於本院準備程序均同意作為證據
    （本院卷第83至85頁），且迄至言詞辯論終結前均未聲明異
    議，本院審酌該等具有傳聞證據性質之證據，其取得過程並
    無瑕疵或任何不適當之情況，應無不宜作為證據之情事，認
    以之作為本案之證據，應屬適當，依刑事訴訟法第159條之5
    之規定，自得作為證據。
  ㈡非供述證據部分：
　  至於本判決所引用之非供述證據部分，與本案均有關連性，
    亦無證據證明係實施刑事訴訟程序之公務員以不法方式所取
    得，依刑事訴訟法第158條之4之反面解釋，當有證據能力，
    復於本院審理時，提示並告以要旨，使當事人充分表示意見
    ，自得為證據使用。
二、認定事實所憑之證據及理由
    上開犯罪事實，業據被告陳廷昀於原審坦承不諱（見原審卷
    第147至149頁），核與證人即告訴代理人錢○○於警詢時之指
    述（見臺灣桃園地方檢察署107年度偵字第28864號卷【下稱
    偵卷】第11至12頁）、證人即獨資商號全榮美車企業社登記
    負責人陳○○於警詢及偵訊時之證述（見偵卷第5頁反面至第6
    頁、第80頁）相符，且有經濟部商工登記公示資料查詢服務
    資料、107年度雄院民公媛字第129 號公證書正本暨所附如
    附表一所示網站之列印資料、107年6月6日上址全榮美車企
    業社現場照片10張、107年11月29日蒐證照片17張、107年度
    雄院民公媛字第331號公證書正本暨所附如附表一編號4所示
    網站之列印資料、如附表二所示商標之智慧局商標資料檢索
    服務及商標註冊簿列印資料在卷可稽（見偵卷第27、28至48
    、49至56、91至99、101至111 、18頁；原審卷二第11、15
    至17、21、25至33、39至47、53至55、79頁），足認被告出
    於任意性之自白與事實相符，堪以採信。綜上，本案事證明
    確，被告犯行洵堪認定，應予依法論科。
三、論罪科刑及撤銷改判之理由：
　㈠論罪：
　　⒈查如附表二編號3至5所示之商標雖係指定使用於如附表二
      類別欄及商品／服務名稱欄所示之商品，而非被告經營之
      汽車保養、汽車打亮光蠟、汽車美容等服務，然由所指定
      使用之商品類別相較於被告經營之汽車保養、汽車打亮光
      蠟、汽車美容等服務，依此等商品或服務之內容、專業技
      術、用途、功能，在商業交易習慣上，依一般社會通念，
      極有可能誤認此等使用相同或近似商標之商品使用人與服
      務使用人間，為同一來源之系列商品及服務，或誤認此等
      使用相同或近似商標之商品使用人與服務使用人間存在關
      係企業、授權關係、加盟關係或其他類似關係，而屬類似
      之商品或服務。又被告在上址全榮美車企業社店面及如附
      表一所示網站所使用商標之外觀，或與如附表二編號2、3
      、4所示各商標外觀相同，或含有如附表二編號1、5所示
      各商標之「GZOX」、「Real Glass coat」而近似於如附
      表二編號1、5所示各商標，被告使用相同或近似如附表二
      所示各商標，在上址全榮美車企業社店面及如附表一所示
      網站經營汽車美容、汽車保養、汽車打亮光蠟等服務，確
      有致相關消費者混淆誤認之虞。
　　⒉被告於104年5月14日至107年11月15日，在上址全榮美車企
      業社之店面懸掛相同於如附表二編號3 、4 所示商標、近
      似於如附表二編號1 、5 所示商標之招牌，在店內裝潢相
      同於如附表二編號3 、4所示商標、近似於如附表二編號1
      所示商標之裝飾；在如附表一編號1、2、3所示網站上，
      使用相同於如附表二編號3 、4 所示商標、近似於如附表
      二編號1、5所示商標之圖樣；在如附表一編號4所示網站
      ，使用相同於如附表二編號4 所示商標、近似於如附表二
      編號1所示商標之圖案。就附表二編號1所示商標權，構成
      商標法第95條第3款之侵害商標權罪；就附表二編號3所示
      各商標權，均構成商標法第95條第2款之侵害商標權罪；
      就附表二編號4所示各商標權，均構成商標法第95條第2款
      之侵害商標權罪；就附表二編號5所示各商標權，均構成
      商標法第95條第3款之侵害商標權罪。
　　⒊被告於107年11月16日至107 年11月29日，在上址全榮美車
      企業社之店面懸掛相同於如附表二編號2、3、4所示商標
      、近似於如附表二編號1 、5所示商標之招牌，在店內裝
      潢相同於如附表二編號2、3、4所示商標、近似於如附表
      二編號1所示商標之裝飾；在如附表一編號1、2、3所示網
      站上，使用相同於如附表二編號2、3、4 所示商標、近似
      於如附表二編號1、5所示商標之圖樣；在如附表一編號4
      所示網站，使用相同於如附表二編號4所示商標、近似於
      如附表二編號1所示商標之圖案。就附表二編號1所示商標
      權，構成商標法第95條第3款之侵害商標權罪；就附表二
      編號2所示商標權，構成商標法第95條第1款之侵害商標權
      罪；就附表二編號3所示各商標權，均構成商標法第95條
      第2款之侵害商標權罪；就附表二編號4所示各商標權，均
      構成商標法第95條第2款之侵害商標權罪；就附表二編號5
      所示各商標權，均構成商標法第95條第3款之侵害商標權
      罪。　　　
　　⒋核被告所為，係犯商標法第95條第1款、第2款、第3款之侵
      害商標權罪。公訴意旨認被告所為，係犯商標法第95條第
      1款之侵害商標權罪，漏未斟酌被告所為有部分如前所述
      係犯商標法第95條第2款、第3款之侵害商標權罪，惟因起
      訴之犯罪事實與本院認定之基本社會事實相同，且商標法
      第95條各款僅係侵害商標權態樣之不同，法定刑則無所異
      ，而無礙於被告防禦權之行使，爰依法變更起訴法條。
　　⒌按如數行為於同時同地或密切接近之時地實施，侵害同一
      之法益，各行為之獨立性極為薄弱，依一般社會健全觀念
      ，在時間差距上，難以強行分開，在刑法評價上，以視為
      數個舉動之接續施行，合為包括之一行為予以評價，較為
      合理，則屬接續犯，於犯罪行為完畢之前，其各個舉動與
      該罪之構成要件相符，但行為人主觀上係以其各個舉動僅
      為全部犯罪行為之一部，客觀上亦認係實施一個犯罪，是
      以僅成立一個罪名。而被告自104 年5 月14日起至107 年
      11月29日止，於經營與如附表二所示商標指定使用商品或
      服務類別之同一或類似服務，接續使用相同或近似於如附
      表二所示商標之舉動，就如附表二所示之各該遭侵害之商
      標權而言，顯係為行銷目的而基於單一犯意所為，各舉動
      間之獨立性極為薄弱，依一般社會健全觀念，難以強行分
      開，在刑法評價上，自應視為數個舉動之接續進行，合為
      包括之一行為予以評價為當，為接續犯，就侵害各別商標
      權應僅論以一罪。
　　⒍又一行為觸犯數罪名者，為想像競合犯，應從一重處斷，
      刑法第55條本文定有明文。所謂從一重處斷，應就所犯之
      數罪中，擇其所犯法條之本刑最重之一罪處罰，若所犯法
      條相同，而可就其構成要件之基本犯罪區別其輕重者，仍
      應以其基本犯罪之本刑最重者處罰，倘所犯各罪輕重相等
      者，始應審酌犯罪情節，擇一處斷（最高法院109年度台
      上字第3255號刑事判決意旨參照）。本案被告以一行為觸
      犯商標法第95條第1款（附表二編號2所示商標權）、第2
      款（附表二編號3所示各商標權、附表二編號4所示各商標
      權）、第3款（附表二編號1所示商標權、附表二編號5所
      示各商標權）等數罪名，上開數罪名之法定刑度均相同，
      本案被告犯罪最終目的係為攀附速特公司之商譽，而在上
      址全榮美車企業社店面經營汽車美容、汽車保養、汽車打
      亮光蠟等服務，為此目的所為之店面招牌、店內裝飾、網
      站使用等侵害商標權之作為，主要對於如附表二編號3、4
      所示各商標權造成侵害，而對於如附表二編號3、4所示各
      商標權造成侵害部分，係論以商標法第95條第1項第2款之
      侵害商標權罪，依上開說明，經審酌侵害商標權時間及情
      節等，認應從一重論以商標法第95條第2款之侵害商標權
      罪。　　　
　㈡撤銷改判理由：　
　　本件原審於審酌一切情事後，以被告罪證明確，予以論罪科
    刑，固非無見。惟查：⑴本案被告在如附表一所示網站、上
    址全榮美車企業社之店面所使用之商標，與附表二所示各註
    冊商標構成相同或近似之情況，業如前述，故原審關於此部
    分之認定，即有未洽；⑵原審認定被告自104年5月14日起至1
    07 年11月29日止，於經營與如附表二所示商標指定使用商
    品或服務類別之同一或類似服務，接續使用相同或近似於如
    附表二所示商標之舉動，顯係為行銷目的而基於侵害商標權
    之單一犯意所為，各舉動間之獨立性極為薄弱，依一般社會
    健全觀念，難以強行分開，在刑法評價上，自應視為數個舉
    動之接續進行，合為包括之一行為予以評價為當，為接續犯
    ，應僅論以一罪等語。而商標法第95條各款之侵害商標權罪
    ，係以商標權人就各該註冊公告之商標權取得之權益為受保
    護之法益，故侵害商標權罪所觸犯之罪數，應以註冊公告之
    商標權為論斷，原審就被告自104年5 月14日起至107 年11
    月29日止之舉動，認應以包括之一行為予以評價，就單一商
    標權固屬有據，然未論及被告以一行為觸犯數罪名（各商標
    權）而為想像競合，應從一重論斷，則有違誤。檢察官就原
    審判決未論及想像競合部分提起上訴，即為有理由，原判決
    既有上開可議之處，即屬無可維持，應由本院撤銷改判。
　㈢科刑：
　　爰審酌被告未經速特公司之同意或授權，竟為行銷目的而接
    續為上開侵害各商標權之行為，所為損害速特公司因如附表
    二所示各商標所表彰之商譽、品質，且對速特公司潛在市場
    利益造成之侵害非小，並破壞我國致力於智慧財產權保護之
    國際聲譽，行為實屬不該，並衡酌被告犯罪之動機、目的、
    手段，於警詢時自述職業為服務業、家庭經濟勉持之生活狀
    況、高中畢業之智識程度（見偵卷第7頁）、被告犯罪後之
    態度及被告未與速特公司達成調解、和解或賠償損害等一切
    情狀，量處如主文所示之刑，並諭知易科罰金之折算標準。
四、不予宣告沒收或追徵部分：
　　按犯罪所得，屬於犯罪行為人者，沒收之。但有特別規定者
    ，依其規定；前2 項之沒收，於全部或一部不能沒收或不宜
    執行沒收時，追徵其價額，刑法第38條之1 第1 項、第3 項
    固定有明文。查被告自104 年5 月14日起至107 年11月29日
    止為前述侵害各商標權之犯行並以此行銷而經營鍍膜、美容
    、維護、清洗等服務，然被告經營鍍膜、美容、維護、清洗
    等服務所獲，多係本於付出勞務而得，服務所獲酬金並非均
    為侵害商標權而來，又遍查卷內並無任何證據可供審認被告
    有無及如何之犯罪所得，爰不予諭知沒收或追徵被告本案之
    犯罪所得，附此敘明。
五、不另為無罪諭知部分：公訴意旨另以被告於104 年5 月14日
    ，全榮美車企業社與速特公司之臺灣代理商普立捷有限公司
    終止加盟契約後，基於違反商標法之犯意，未經速特公司之
    同意或授權，仍持續招攬不特定顧客前來購買商品，因認被
    告此部分所為，亦係涉犯商標法第97條前段之販賣侵害商標
    權之商品罪或同條後段之透過網路方式販賣侵害商標權之商
    品罪云云。然本案被告係自日本平行輸入速特公司產品而銷
    售，業據其提出購買資料一份（偵卷第121-142頁）為證，
    而檢察官並未提出證據證明被告所販賣之商品係侵害如附表
    二所示各商標權之商品，自難認被告有何販賣侵害商標權之
    商品之行為或透過網路方式販賣侵害商標權之行為，然因此
    部分若成罪，與上開有罪部分，具有實質上一罪關係，爰不
    另為無罪之諭知。　　　
六、被告經本院合法傳喚，無正當理由而不到庭，爰不待其陳述
    ，由檢察官一造辯論而為判決。　　　　
據上論斷，依智慧財產案件審理法第1條、刑事訴訟法第369條第
1項前段、第364條、第299條第1項前段，判決如主文。
本案經檢察官劉玉書、吳亞芝提起公訴，檢察官朱帥俊到庭執行
職務。
中　　華　　民　　國　　111 　年　　6 　　月　　22　　日
                          智慧財產第三庭
                            審判長法  官　彭洪英
                                  法  官　潘曉玫
                                  法  官　何若薇
以上正本證明與原本無異。
本件不得上訴。　　　　　　　　　　　　　　
中　　華　　民　　國　　111 　年　　6 　　月　　22　　日
　　　　　  　　　　　　　        書記官　張君豪
附錄本案論罪科刑法條：
商標法第95條：
未得商標權人或團體商標權人同意，有下列情形之一，處三年以
下有期徒刑、拘役或科或併科新臺幣二十萬元以下罰金：
一、於同一商品或服務，使用相同於註冊商標或團體商標之商標
    者。
二、於類似之商品或服務，使用相同於註冊商標或團體商標之商
    標，有致相關消費者混淆誤認之虞者。
三、於同一或類似之商品或服務，使用近似於註冊商標或團體商
    標之商標，有致相關消費者混淆誤認之虞者。
意圖供自己或他人用於與註冊商標或團體商標同一商品或服務，
未得商標權人或團體商標權人同意，為行銷目的而製造、販賣、
持有、陳列、輸出或輸入附有相同或近似於註冊商標或團體商標
之標籤、吊牌、包裝容器或與服務有關之物品者，處一年以下有
期徒刑、拘役或科或併科新臺幣五萬元以下罰金。
前項之行為透過電子媒體或網路方式為之者，亦同。
　　　　　　　　　　　　　　　
附表一：
編號 網站名稱 網址  1. GZOX桃園莊敬店 http://www.車身彩繪美容貼膜.tw/  2. G'zox 日本頂級汽車美容桃園莊敬店（專業鍍膜施工中心）臉書粉絲專頁 https://www.facebook.com/gzox.ty/  3. GZOX桃園莊敬店 http://www.gzox-ty.com.tw（起訴書附表編號3 誤載為http://www.gzox-tycom.tw應予更正）  4. G'ZOX 日本頂級汽車美容（桃園莊敬店）LINE行動官網 https://www.page.line.me/ty.gzox（起訴書附表編號4 誤載為http://www.pag y..line.me/ty.gzox應予更正） 

附表二：
編號 　　　商標名稱　　　 註冊／審定號 註冊公告日期 商標專用期限 類別 　　　　 商品／服務名稱 　　 商標圖樣 　備註  1. Beautiful G'ZOX及圖 00000000 97年3月1日 117年2月29日 037 汽車修理、汽車保養、抗銹、汽車打亮光蠟、汽車美容。 見原審卷二第79頁。    2. SOFT99及圖 00000000 107年11月16日 117年11月15日 035 廣告；購物中心；量販店；百貨商店；郵購；電視購物；網路購物；為消費者提供商品資訊及購物建議服務；代理進出口服務；為零售目的在通訊媒體上展示商品；汽車美容用品零售批發；機車美容用品零售批發；汽車清潔用品零售批發；機車清潔用品零售批發。 見原審卷二第11頁。    3. SOFT99及圖 00000000 74年9月16日 116年1月31日 001 界面活性劑、防熱劑、防凍劑、防蝕抑垢劑。 見偵卷第18頁。      00000000 74年11月1日 117年11月30日 003 油漆、亮光漆、反光漆、防銹漆、防水漆、車底漆、防水塗料、防蝕塗料、防熱塗料、防銹塗料、汽車用穿透性、封閉性塗料。 見原審卷二第25頁。     00000000 74年12月1日 114年10月15日 009 亮光蠟、地板蠟、汽車蠟、防霧劑、家俱亮光劑、玻璃亮光劑、金屬亮光劑、擦銅油。 見原審卷二第27頁。     00000000 75年1月16日 117年8月31日 014 潤滑油、剎車油、機油、油精、防銹潤滑油。 見原審卷二第15頁。      00000000 75年4月1日 120年8月15日 069 防水膠、樹脂膠、人造樹脂、天然樹脂、黏膠劑、填補汽車板金用之油灰、車身補修油灰、保險桿補修油灰、消音器補修油灰、橡皮滲水補修劑、瞬間黏結劑、水箱補漏劑、熱線補修劑、雨刮補修劑、針筒式瞬間黏結劑、橡膠皮革黏結劑。 見原審卷二第33頁。     00000000 75年3月16日 113年9月30日 052 洗車刷、鋼絲輪刷、鋼絲絨刷、電動刷、玻璃清潔刷、毛刷、棕刷。 見原審卷二第17頁。    00000000 88年8月16日 118年7月15日 012 汽車用座椅、汽車椅套、汽車座墊、方向盤、方向盤套、保險桿、鏈條、車蓬、喇叭、雨刷、輪胎、後視鏡、汽車用蓬套、機車、自行車、汽車、前保險桿的保護具、輪胎或內胎修補用橡膠貼片。 見原審卷二第29頁。     00000000 90年4月1日 120年2月28日 005 空氣清新劑、汽車空氣清新劑、非個人用除臭劑。 見原審卷二第31頁。     00000000 90年10月1日 114年10月15日 003 香料、香水、亮光劑、革油、革液、鞋粉。 見原審卷二第21頁。    4. G'ZOX及圖 00000000 92年12月1日 112年11月30日 002 漆、塗料；防鏽劑、防鏽脂、防鏽油。 見原審卷二第39頁。     00000000 92年12月1日 112年11月30日 004 工業用油及油脂、潤滑油、機油、皮革保護油。 見原審卷二第41頁。     00000000 93年1月1日 112年12月31日 001 剎車油、液壓油、省油劑、汽油化學添加劑、重油化學添加劑、潤滑油化學添加劑；工業用化學品、科學用化學品、汽車引擎室清潔劑、汽車燃料室清潔劑、汽車化學器清潔劑、汽車噴油器清潔劑、汽車引擎清潔劑、工業用清潔劑、電氣工業用清潔劑、引擎清潔劑。 見原審卷二第43頁。     00000000 93年1月16日 113年1月15日 021 除塵噴霧器。 見原審卷二第45頁。     00000000 93年4月16日 113年4月15日 003 地板、汽車及器具用亮光蠟、粉、水；皮革亮光劑、皮革用亮光蠟。 見原審卷二第47頁。    5. Real Glass coat 00000000 98年11月16日 118年11月15日 003 汽車美容保護亮光劑、地板蠟、地板用亮光蠟、汽車蠟、金屬亮光劑、防霧劑、浴室化粧鏡防霧劑、汽機車擋風玻璃防霧劑、後照鏡用防霧劑、玻璃亮光劑、研磨蠟、撥水劑、噴霧式保護膜劑、去蠟劑、傢俱亮光蠟、汽車及器具用亮光劑、汽機車撥水劑、亮光劑、清潔亮光劑、汽車雨刷精。 見原審卷二第53頁。     00000000 100年10月1日 120年9月30日 003 汽車車體塗裝面皮膜保護膜劑、汽車玻璃用保護膜劑、汽車輪胎用保護膜劑。 見原審卷二第55頁。